臺灣臺北地方法院刑事判決　　　　　　 96年度易緝字第168號
公　訴　人　臺灣臺北地方法院檢察署檢察官
被　　　告　丙○○
上列被告因侵占案件，經檢察官提起公訴（95年度撤緩偵字第62
號），被告於本院準備程序中就被訴事實為有罪之陳述，經本院
合議庭裁定改以簡式審判程序審理後，判決如下：
    主  文
丙○○連續意圖為自己不法之所有，而侵占對於業務上所持有之
物，處有期徒刑拾月；緩刑貳年。
    事實及理由
一、本件被告丙○○所犯非死刑、無期徒刑或最輕本刑有期徒刑
    3 年以上之罪，亦非高等法院管轄第一審案件，被告於本院
    準備程序期日，就被訴事實為有罪之陳述，經告知被告簡式
    審判程序之旨，並聽取檢察官、被告之意見後，本院裁定進
    行簡式審判程序，是本件之證據調查，依刑事訴訟法第273
    條之2規定，不受同法第159條第1項、第161條之2、第161條
    之3、第163條之1及第164條至第170條規定之限制，合先敘
    明。
二、本件犯罪事實及證據，均引用檢察官起訴書之記載（如附件
    ）。事實部分並補充、更正如下：被告於民國91年2月至同
    年7月間，受僱於「吉田西點麵包店」擔任送貨員，為從事
    業務之人，於此期間就其業務上為麵包店收取之貨款，將之
    易持有為己有而予以侵占入己，共計新臺幣（下同）13萬元
    ；又此期間其與告訴人甲○○合住，受甲○○之託代為轉交
    房租，被告收受該房租後，竟未按照甲○○所託轉交與房東
    ，反而將之挪為己用而予以侵占入己，共計5萬7千元。證據
    部分則補充：告訴人甲○○、乙○○於本院準備程序中之指
    訴及被告於本院審理時之自白。
三、查被告行為後，刑法及刑法施行法部分條文業經修正公布，
    並均於95年7月1日施行。修正後刑法第2條第1項之規定，係
    規範行為後法律變更所生新舊法律比較適用之準據法，於修
    正後刑法施行後，應適用修正後刑法第2條第1項規定之從舊
    從輕之原則為比較；又修正後刑法第35條，乃刑之重輕之法
    定次序與標準，應適用裁判時之修正後刑法第35條之規定。
    修正後刑法第2條第1項係採從舊從輕原則，適用最有利於行
    為人之法律，既曰法律，自較刑之範圍為廣，除法律有特別
    規定者（如修正後刑法第2條第2項非拘束人身自由之保安處
    分適用裁判時法，修正後刑法施行法第9條之3規定之情形）
    ，應依其規定，或事關執行之緩刑之宣告，或犯罪在刑法修
    正施行前，自首在刑法修正施行後之自首部分，或程序之規
    定（程序從新，如刑法第40條沒收宣告之程序規定），均適
    用裁判時之修正後刑法之規定外，應依修正後刑法第2條第1
    項規定為法律變更之比較，且比較時，應就罪刑有關之共犯
    、未遂犯、連續犯、牽連犯、結合犯，以及累犯加重，自首
    減輕暨其他法定加減原因（如身分加減）與加減例等一切情
    形，綜其全部之結果而為比較後，整個之適用，不能割裂而
    分別適用有利益之條文（最高法院95年5月23日刑事庭第8次
    會議決議意旨參照）。從而：
    (一)刑法第336條第2項之業務侵占罪，法定刑為6月以上5年以
      下有期徒刑，得併科3千元以下罰金；比較修正後刑法施
      行法所增訂第1條之1規定「中華民國九十四年一月七日刑
      法修正施行後，刑法分則編所定罰金之貨幣單位為新臺幣
      。九十四年一月七日刑法修正時，刑法分則編未修正之條
      文定有罰金者，自九十四年一月七日刑法修正施行後，就
      其所定數額提高為三十倍。但七十二年六月二十六日至九
      十四年一月七日新增或修正之條文，就其所定數額提高為
      三倍」，修正後刑法施行法第1條之1第2項與罰金罰鍰提
      高標準條例第1條，因上開罰金刑之最高額度均屬相同，
      並非刑罰法令之變更，無刑法第2條第1項比較新舊法之適
      用，應適用裁判時之刑法施行法第1條之1（最高法院95年
      度第21次刑事庭會議決議參照）。另刑法第33條第5款修
      正為「主刑之種類如下：五、罰金：新臺幣一千元以上，
      以百元計算之」，是依修正後之法律，刑法第339條第1項
      詐欺取財罪所得科處之罰金刑最低則為新臺幣1千元，與
      被告行為時之罰金罰鍰提高標準條例第1條前段規定之提
      高倍數10倍及修正前刑法第33條第5款規定之罰金最低額
      銀元1元即新臺幣3元相比較，自以被告行為時關於刑法第
      33 條第5款規定科處罰金刑之法律較有利於被告。
    (二)修正後刑法業刪除第56條連續犯規定，是於新法修正施行
      後，行為人之數犯罪行為，即應分論併罰，此刪除雖非犯
      罪構成要件之變更，惟已影響行為人刑罰之法律效果，自
      屬法律有變更，比較新舊法結果，適用被告行為時法律即
      舊法論以連續犯，對被告較有利。
    (三)綜合上述各條文修正前、後之比較，自應整體適用被告行
      為時之法律，即修正前刑法之相關規定及罰金罰鍰提高標
      準條例第1條前段規定，對被告較為有利。
四、核被告所為，就將麵包店貨款據為己有部分，係犯刑法第33
    6 條第2項之業務侵占罪；就將告訴人甲○○委託代為轉交
    之房租據為己有部分，則係犯刑法第335條第1項之普通侵占
    罪。又普通侵占與業務上侵占，僅犯罪者持有其侵占物之原
    因不同，其犯罪構成要件，即不法所有之意圖及易持有他人
    之財物為己有之要件，並無不同，如基於概括之犯意而連續
    為之，應論以連續犯（最高法院67年度第10次刑事庭庭推總
    會決議二參照）。故本件被告先後多次侵占犯行，時間緊接
    ，方法相同，顯係基於概括犯意反覆為之，為連續犯，應依
    修正前刑法第56條規定，從一較重之業務侵占罪論，並加重
    其刑。爰審酌被告僅因私人債務一時無法清償，不思正當方
    式獲取財物，竟為不法之圖而為侵占犯行，侵害雇主基於僱
    傭關係之信賴並影響社會經濟交易安全，惟其犯後坦承犯行
    ，態度良好，侵占金額尚屬非鉅，且犯罪手段尚屬單純及其
    生活狀況、品行、智識程度等一切情狀，量處如主文所示之
    刑，以示懲儆。本件被告犯罪時間雖在96年4月24日之前，
    然被告在九十六年罪犯減刑條例施行之前即於95年11月3日
    經本院發布通緝，直至該條例施行後即96年10月3日始為警
    緝獲到案，有本院之通緝書及撤銷通緝書可按，是依同條例
    第5條之規定，自不得邀減刑之寬典，附此敘明。末查，被
    告雖於80年間犯詐欺案件，經法院判處罪刑確定後，於81年
    6月12日執行完畢，然在此之後即未曾因故意犯罪而受有期
    徒刑以上行之宣告，有臺灣高等法院被告前案紀錄表可按，
    而被告就本件已與告訴人達成和解，並當庭給付和解金額，
    告訴人就此亦表示願意原諒被告，給予被告一次自新之機會
    ，有本院96年10月26日準備程序筆錄足憑，且被告於本院審
    理時表明現已經有正當工作，並深表悔意，本院認被告經此
    偵、審之教訓，當能心生警惕，信無再犯之虞，是認所宣告
    之刑，以暫不執行為適當，依前揭最高法院95年度第8次刑
    事庭會議決議，爰依修正後刑法第74條第1項第2款規定，併
    予宣告緩刑2年，以勵自新。
五、據上論斷，應依刑事訴訟法第273條之1第1項、第299條第1
    項前段、第310條之2、第454條第2項，刑法第2條第1項前段
    、第336條第2項、第74條第1項第2款，修正前刑法第56條，
    刑法施行法第1條之1，判決如主文。
本案經檢察官楊冀華到庭執行職務。
中　　華　　民　　國　　96　　年　　11　　月　　9 　　日
　　　　　　　　　刑事第七庭    法　官　許泰誠
以上正本證明與原本無異。
如不服本判決，應於送達後10日內，向本院提出上訴狀。
　　　　　　　　　　　　　　　　書記官　劉麗英
中　　華　　民　　國　　96　　年　　11　　月　　9 　　日
附錄本案論罪科刑法條全文：
刑法第336條
（公務公益侵占罪、業務侵占罪）
對於公務上或因公益所持有之物，犯前條第 1 項之罪者，處 1
年以上 7 年以下有期徒刑，得併科 5 千元以下罰金。
對於業務上所持有之物，犯前條第 1 項之罪者，處 6 月以上
5 年以下有期徒刑，得併科 3 千元以下罰金。
前二項之未遂犯罰之。
